【裁判字號】    99,監宣,84
【裁判日期】    991019
【裁判案由】    監護宣告
【裁判全文】
臺灣雲林地方法院民事裁定              99年度監宣字第84號
聲  請  人  甲○○
非訟代理人  乙○○
相  對  人  丙○○
上列聲請人聲請監護宣告事件，本院裁定如下：
    主    文
宣告丙○○（女、民國○○年○ 月○○日生、國民身分證統一編號：
Ｚ000000000號）為受監護宣告之人。
選定甲○○（女、民國○○年○○月○○日生、國民身分證統一編號：
Ｚ000000000號）為受監護宣告人之監護人。
指定乙○○（男、民國○○年○ 月○○日生、國民身分證統一編號：
Ｚ000000000號）為會同開具財產清冊之人。
聲請費用新臺幣壹仟元由受監護宣告之人負擔。
    理    由
一、聲請意旨略以：聲請人甲○○為相對人之女，乙○○則為相
    對人之子。相對人於民國（下同）98年11月13日起因患有失
    智症，經送醫診治至今仍不見起色，近日甚且已因精神障礙
    或其他心智缺陷，致不能為意思表示或受意思表示，或不能
    辨識意思表示之效果，有診斷證明書可證。爰依民法第14條
    第1 項、民事訴訟法第597 條第1 項之規定，聲請對其為監
    護之宣告，並依民法第1111條之規定，指定聲請人為相對人
    之監護人，暨指定乙○○為會同開具財產清冊之人等語。
二、按對於因精神障礙或其他心智缺陷，致不能為意思表示或受
    意思表示，或不能辨識其意思表示之效果者，法院得因本人
    、配偶、四親等內之親屬、最近一年有同居事實之其他親屬
    、檢察官、主管機關或社會福利機構之聲請，為監護之宣告
    。受監護宣告之人應置監護人；法院為監護之宣告時，應依
    職權就配偶、四親等內之親屬、最近一年有同居事實之其他
    親屬、主管機關、社會福利機構或其他適當之人選定一人或
    數人為監護人，並同時指定會同開具財產清冊之人。法院為
    前項選定及指定前，得命主管機關或社會福利機構進行訪視
    ，提出調查報告及建議。監護之聲請人或利害關係人亦得提
    出相關資料或證據，供法院斟酌。法院選定監護人時，應依
    受監護宣告之人之最佳利益，優先考量受監護宣告之人之意
    見，審酌一切情狀，並注意下列事項：(一)受監護宣告之人之
    身心狀態與生活及財產狀況。(二)受監護宣告之人與其配偶、
    子女或其他共同生活之人間之情感狀況。(三)監護人之職業、
    經歷、意見及其與受監護宣告之人之利害關係。(四)法人為監
    護人時，其事業之種類與內容，法人及其代表人與受監護宣
    告之人之利害關係，民法第14條第1 項、第1110條、第1111
    條、第1111條之1 分別定有明文。
三、經查，聲請人上開主張，業據其提出戶籍謄本、身心障礙手
    冊影本、林新醫療社團法人林新醫院診斷證明書等件為證，
    且相對人經本院法官在鑑定人即丁○○○○醫師廖寶全前呼
    喚其姓名雖有反應，然對本院詢問之問題大多答稱不知道，
    並經鑑定人廖寶全醫師鑑定稱：個案是一位老年失智病人，
    意識覺醒，外觀尚合宜，尚可端坐及行走，有眼神接觸，可
    配合會談，但不能配合簡單指示動作，詢問問題常以不知道
    回應，情緒尚平穩，血壓稱偏高，但無腦中風症狀，四肢關
    節有輕度僵硬、變形，經過簡易智能狀態測驗評估為零分，
    已達因精神障礙或其他心智缺陷致不能為意思表示、受意思
    表示或不能辨識其意思表示之程度等語，有鑑定筆錄在卷可
    稽，堪信聲請人之主張屬實。本院審酌上情，認為相對人現
    雖言語、行動無礙，然因患有失智症，對其子女及其他自身
    情事均已無記憶，是以對他人詢問問題常答稱不知道，日常
    生活起居亦均須他人協助照顧，依其情狀，已達不能為意思
    表示或受意思表示之情狀，故聲請人聲請對相對人為監護之
    宣告為有理由，應予准許。
四、次查，聲請人甲○○為受監護宣告人之女，相對人配偶沈旺
    泉、次子沈明哲、長女沈櫻花均已死亡，現仍有子女沈明宏
    、沈明輝、乙○○等人，其中長子沈明宏現則已長期住居於
    美國之情，則據聲請人陳述明確，並有戶籍謄本、親屬系統
    表等件附卷可參。本院審酌上情，並考量受監護宣告人之生
    活照顧現係由其子女僱請外勞協助照護，而聲請人係受監護
    宣告人之女，有意願擔任受監護宣告人之監護人，且其業已
    取得沈明宏、沈明輝、乙○○等人之同意等情狀，認聲請人
    應有監護受監護宣告人之能力，並適於任之，是由聲請人甲○○任監護人，符合受監護宣告人丙○○之最佳利益，爰依
    前揭規定，選定聲請人甲○○為受監護宣告之人丙○○之監
    護人。另本院參酌乙○○為受監護宣告人之子，且有擔任會
    同開具財產清冊之人之意願，有同意書在卷可查，爰依上揭
    規定，指定乙○○為會同開具財產清冊之人。
五、依民事訴訟法第608 條第1 項，裁定如主文。
中    華    民    國    99    年    10    月    19    日
                   家事法庭     法  官  黃瑞井
以上正本係照原本作成。
如不服本裁定關於選定監護人及指定會同開具財產清冊之人等部
分，應於送達後十日內向本院提出抗告狀，並繳納抗告費新臺幣
1千元；其餘關於宣告監護之部分，不得抗告。
中    華    民    國    99    年    10    月    19    日
                                書記官  鄭國銘
【附錄】：
‧民法第1099條
監護開始時，監護人對於受監護人之財產，應依規定會同遺囑指
定、當地直轄市、縣（市）政府指派或法院指定之人，於二個月
內開具財產清冊，並陳報法院。
前項期間，法院得依監護人之聲請，於必要時延長之。
‧民法第1099條之1
於前條之財產清冊開具完成並陳報法院前，監護人對於受監護人
之財產，僅得為管理上必要之行為。

司法院資訊處製作；財團法人民間司法改革基金會備份。
